臺灣高等法院臺中分院刑事裁定
110年度聲再字第131號

再審聲請人  
即受裁定人  廖政豪



上列聲請人因違反毒品危害防制條例案件，對於本院109年度上
訴字第2194號，中華民國109年12月22日確定裁定（原審案號：
臺灣臺中地方法院109年度訴字第570號），聲請重新審理，本院
裁定如下：
    主  文
本件重新審理，並停止強制戒治之執行。
    理  由
一、本件再審聲請人即受裁定人廖政豪(下稱聲請人)聲請意旨略
    以：法務部與衛福部及專家學者業已研議修正「有無繼續施
    用毒品傾向評估標準」就評分項目前科紀錄有所調整，並於
    民國000年0月00日生效，有法務部110年3月26日法矯字第11
    006001760號函可佐。懇請鈞院函法務部○○○○○○○○以修正後
    之「有無繼續施用毒品傾向評估標準」重新評估，並做出適
    法裁判，以維權益等語。
二、按觀察、勒戒及強制戒治之裁定確定後，因發現確實之新證
    據足認受觀察、勒戒或強制戒治處分之人，應不施以觀察、
    勒戒或強制戒治者，受觀察、勒戒或強制戒治處分之人，或
    其法定代理人、配偶，或檢察官得以書狀敘述理由，聲請原
    裁定確定法院重新審理；聲請重新審理，應於裁定確定後30
    日內提起。但聲請之事由，知悉在後者，自知悉之日起算；
    法院認為無重新審理之理由，或程序不合法者，應以裁定駁
    回之；認為有理由者，應重新審理，更為裁定。法院認為無
    理由裁定駁回聲請者，不得更以同一原因，聲請重新審理。
    毒品危害防制條例第20條之1第1項第5款、第2項、第4項分
    別定有明文。
三、經查：
　㈠本件聲請人前因施用第一級毒品海洛因及第二級毒品甲基安
    非他命，經本院依職權以109年度上訴字第2194號裁定送勒
    戒處所觀察、勒戒後，經法務部○○○○○○○○評分結果：
　⒈前科紀錄與行為表現部分合計為83分（毒品犯罪相關司法紀
    錄「7筆」計70分、首次毒品犯罪年齡為「21-30歲」計5分
    、其他犯罪相關紀錄「3筆」計6分、入所時尿液毒品檢驗為
    「無藥物反應」計0分，上開4項靜態因子合計為81分；所內
    行為表現之動態因子為「持續於所內抽菸」，計2分）；
  ⒉臨床評估部分合計為32分（多重毒品濫用為「有」計10分、
    合法物質濫用為「有，菸」計2分、使用方式為「有注射使
    用」計10分、使用年數為「1個月至1年」計5分，上開靜態
    因子合計為27分；精神疾病共病（含反社會人格）為「無」
    計0分、臨床綜合評估（含病識感、動機、態度、就醫意願
    ）評定為「偏重」計5分，上開動態因子合計為5分）；
　⒊社會穩定度部分合計為0分（工作為「全職工作 烘焙」計0分
    、家人藥物濫用為「無」計0分，上開靜態因子合計為0分；
    入所後家人是否訪視為「有」計0分、出所後是否與家人同
    住則為「是」計0分，上開動態因子合計為0分）。以上⒈至⒊
    部分之總分合計為115分（靜態因子共計108分，動態因子共
    計7分），經評定為「有繼續施用毒品傾向」等情，此有法
    務部○○○○○○○○之「有無繼續施用毒品傾向證明書」及「有無
    繼續施用毒品傾向評估標準紀錄表」附卷可稽。本院因而以
    109年度上訴字第2194號裁定令聲請人入戒治處所強制戒治
    ，其期間為6個月以上，至無繼續強制戒治之必要為止，但
    最長不得逾1年，聲請人不服，提起抗告，經最高法院認其
    抗告為無理由，於110年3月25日以110年度台抗字第156號裁
    定抗告駁回，是本院109年度上訴字第2194號裁定令聲請人
    入戒治處所強制戒治，其期間為6個月以上，至無繼續強制
    戒治之必要為止，但最長不得逾1年即告確定（下稱原確定
    裁定）。
　㈡上開評估標準紀錄表係法務部○○○○○○○○相關專業知識經驗人
    士，於聲請人觀察、勒戒期間，依其本職學識就聲請人之前
    科紀錄及行為表現、臨床評估及社會穩定度等因素所為之綜
    合判斷，其評估依據詳實並具有科學驗證，依當時評估標準
    所得之結論由形式上觀察，固無擅斷或濫權等明顯不當之情
    事。惟法務部業已修正「有無繼續施用毒品傾向評估標準紀
    錄表」及「有無繼續施用毒品傾向評估標準說明手冊」，其
    中關於「毒品犯罪相關司法紀錄」、「其他犯罪相關紀錄」
    等項目均改以總分上限為計分方式，並訂於110年3月26日起
    實施。從而，原確定裁定所憑之法務部○○○○○○○○109年12月1
    5日有無繼續施用毒品傾向證明書及評估標準紀錄表，就聲
    請人之毒品犯罪相關司法紀錄、其他犯罪相關紀錄等項目，
    不設上限採計配分，並作為判定聲請人是否有繼續施用毒品
    傾向，有無明顯不當之情事，尚非無疑。是聲請人主張應重
    新評估其有無繼續施用毒品傾向，非無理由，應認此部分聲
    請意旨符合毒品危害防制條例第20條之1第1項第5款規定。
四、綜上所述，本件重新審理之聲請為有理由，應依法重新審理
    ，並由本院依職權停止強制戒治之執行。
據上論斷，應依毒品危害防制條例第20條之1第4項中段、第3項
後段，裁定如主文。
中　　華　　民　　國　　110 　年　　4 　　月　　20　　日
          
　　　　　　刑事第五庭    審判長法　官  鄭  永  玉
    　　　　　　　　　　　　　　法　官  周  莉  菁
  　　　　　　　　　　　　　　　法　官  卓  進  仕
以上正本證明與原本無異。     
如不服本裁定，應於裁定送達後5日內向本院提出抗告書狀(須附
繕本)。
                                書記官  廖  家  莉 
中　　華　　民　　國　　110 　年　　4 　　月　　20　　日